臺灣臺北地方法院民事裁定　　　　　　　100年度聲字第591號
異　議　人　好立工程股份有限公司
法定代理人　林彥戎
相　對　人　榮電股份有限公司
法定代理人　葉茂益
上列異議人對於本院提存所民國100 年9 月21日（100 ）取勇字
第2448號函所為否准異議人取回本院99年度存字第922 號之提存
物之處分，提出異議，本院裁定如下：
    主  文
本院提存所民國一○○年九月二十一日（一○○）取勇字第二四
四八號函所為否准異議人取回本院九十九年度存字第九二二號擔
保提存事件提存物之處分，應予撤銷。
本院九十九年度存字第九二二號擔保提存事件之提存物，准予返
還異議人。
    理  由
一、本件異議意旨略以：異議人與相對人間鈞院99年度建字第68
    號訴訟已獲勝訴判決確定，又依鈞院100 年度司聲字第1363
    號裁定可直接聲請取回擔保提存物云云。
二、按擔保提存之提存人於提存後，假扣押、假處分所保全之請
    求，其本案訴訟已獲全部勝訴判決確定或其請求取得與確定
    判決有同一效力者，得聲請該管法院提存所返還提存物，無
    庸法院裁定，提存法第18條第1 項第5 款及同法施行細則第
    16條分別定有明文；其立法理由揭示：「假扣押或假處分所
    供之擔保，係為擔保受擔保利益人因不當假扣押或假處分所
    受損害而設，供擔保人所請求之本案訴訟如獲全部勝訴判決
    確定，或取得與全部勝訴判決有同一效力之執行名義，例如
    依督促程序所發之支付命令、依民事訴訟法所成立之和解、
    調解、仲裁判斷、經法院核定之鄉鎮市調解委員會之調解等
    ，即不能認受擔保利益人受有損害，或假扣押、假處分之宣
    告有不當之情形。」又提存事件屬非訟事件，提存人主張原
    因事實是否合於提存法第9 條及其施行細則第3 條規定審查
    之範圍，提存所固僅得就形式上之程式而為審查，而關乎實
    體之原因事實，提存所並無審查權，惟所謂形式上之審查，
    應不限於僅得就當事人訴之聲明及判決書主文項而為審查，
    倘依當事人訴狀之主張及判決書理由之說明，已足以判斷本
    案之請求及權利義務之歸屬時，亦難謂非屬形式上之審查。
三、經查：
  (一)異議人於民國（下同）99年3月30日具狀主張異議人承攬相
    對人「空軍總部忠勇分案新建工程──空調工程工資及另料
    」之工程，異議人雖均依約施作，並無任何違約，惟相對人
    卻片面主張終止契約，並尚有新臺幣（下同）544 萬666 元
    之工程款未給付。又訴外人台北富邦銀行雖於94年11月16
    日就異議人承攬系爭工程應繳履約保證金308 萬2,800 元開
    立履約保證金連帶保證書，惟異議人並無違約之情，且相對
    人已終止契約，則異議人之履約保證債務即不存在，惟相對
    人竟向台北富邦銀行請求給付上開履約保證金，異議人為維
    護權益，業就系爭工程爭議訴起民事給付及確定債權不存在
    等訴，為避免於本案確定前，相對人或第三人任意處分上開
    保證金，損及異議人權益，爰聲請假處分，經本院99年度全
    字第24號裁定准予禁止相對人於本案判決確定前，以上開保
    證金連帶保證書向台北富邦銀行請求給付款項，有本院99年
    度全字第24號裁定影本可稽。
  (二)嗣異議人對相對人提起之民事訴訟，經本院99年度建字第68
    號判決勝訴，並於100年6月13日確定，有本院99年度建字第
    68號判決暨判決確定證明書影本在卷足佐。
  (三)按假扣押、假處分之本案，其訴訟當事人、請求標的物與所
    適用之法律關係均應相同。異議人於聲請返還系爭提存物時
    ，即檢附本院99年度建字第68號勝訴判決暨判決確定證明書
    、假處分裁定聲請狀及本院99年度全字第24號裁定等件影本
    ，本院提存所自可綜觀上開事證而為形式上之審查，並據以
    得知異議人於系爭假處分事件所保全者係本於兩造爭執中之
    履約保證金債權債務關係，避免異議人受有重大損害，而維
    持現狀之請求。又異議人對相對人所提起之99年度建字第68
    號訴訟，亦判決上開相對人對於異議人之履約保證金債權不
    存在，二者間當事人所主張之事實原因及所適用之法律關係
    均相同，原提存所認為二者非同一訴訟標的，自有不當。又
    查：異議人聲請系爭假處分係禁止相對人為請求給付款行為
    ，異議人就前開假處分所提供之擔保金，則係擔保相對人因
    不能利用或處分該標的物所受之損害額，或因供擔保所受之
    損害額，而異議人就所爭執之履約保證金債權債務關係既已
    取得前述勝訴判決並告確定，即不能認相對人受有損害，或
    假處分之宣告有不當之情形，是異議人供擔保之目的既不存
    在，則系爭提存物自應返還異議人。
四、綜上所述，自系爭假處分裁定聲請狀、本案訴訟判決之事實
    及理由形式觀之，應認異議人就本案訴訟已獲全部勝訴判決
    確定，依提存法第18條第1項第5款規定，應得准其取回系爭
    提存物。本件異議人聲明異議，為有理由。
五、依提存法第25條第1項前段，裁定如主文。
中    華    民    國  100     年    10    月    11    日
                  民事第五庭   法  官     林伊倫
以上正本係照原本作成。
如不服本裁定應於送達後10日內向本院提出抗告狀，並繳納抗告
費新臺幣1,000元。
中    華    民    國   100    年    10    月    11    日
                               書記官     陳怡君